【裁判字號】    95,台上,2338
【裁判日期】    951019
【裁判案由】    給付貨款
【裁判全文】
最高法院民事判決            九十五年度台上字第二三三八號
上  訴  人  國防部軍備局採購中心（原國防部採購局）
法定代理人  甲○○
訴訟代理人  陳金泉律師
            葛百鈴律師
            李瑞敏律師
被 上訴 人  維特科技股份有限公司
法定代理人  乙○○
訴訟代理人  余忠益律師
            龔君彥律師
上列當事人間請求給付貨款事件，上訴人對於中華民國九十四年
九月二十日台灣高等法院第二審判決（九十四年度重上字第一二
三號），提起上訴，本院判決如下：
    主  文
原判決廢棄，發回台灣高等法院。
    理  由
本件被上訴人主張：兩造於民國九十年七月五日簽訂國防部採購
局訂購軍品合約（下稱系爭合約），由伊以新台幣（下同）一億
三千八百十六萬元承製上訴人公開招開之抗近紅外線迷彩斜紋布
之布匹，並分為四批交付。其中第一批布料因透氣度未合乎規格
，經上訴人同意減價收受。第二、四批布料經上訴人目視驗收通
過後，送國防部聯合後勤司令部軍品鑑定測試處（下稱軍品鑑測
處）檢驗，均有透氣度一項不符合約約定，其中第二批布料再送
財團法人中國紡織工業研究中心（下稱中紡中心）及經濟部標準
檢驗局（下稱標準檢驗局）辦理再驗，經採多數決之結果，亦僅
認定有透氣度、色差兩項不合驗收標準。詎上訴人竟主張第二、
四批之布料不符合系爭合約之驗收標準，並發函解除系爭合約。
然系爭第二、四批布料關於透氣度、色差之瑕疵並非重大，且不
影響整體之功能。況上訴人於檢驗同一標案之第一批布料時，亦
主張有透氣度不合格之情形，惟上訴人仍以該布料經洗滌後透氣
度能夠並已經有所改善，因認其瑕疵輕微而減價收受，益證第二
、四批布料之瑕疵並非重大，上訴人逕行解除契約並不合法，伊
並未同意解除系爭第二、四批之買賣契約。又系爭第二、四批布
料現仍為伊保管中，上訴人為同時履行抗辯，伊同意交付上訴人
布料等情。爰依系爭合約及民法第三百六十七條之規定，求為命
上訴人給付七千四百十六萬元，及加給法定遲延利息之判決（第
一審判決上訴人應給付被上訴人六千四百六十二萬八千七百零四
元本息，並駁回被上訴人其餘之訴。被上訴人就其敗訴部分未聲
明不服，已告確定）。
上訴人則以：兩造簽立系爭契約後，被上訴人所交付第一批布料
經送軍品鑑測處檢驗後，有透氣度一項未達約定之品質標準，然
已接近契約所定之標準，伊認為該批布料瑕疵輕微，且考量當時
國軍確有急需，遂依法完成檢討後，以七十二萬元為減價收受，
並於收受時特請被上訴人後續之製作就此瑕疵部分，務必研發、
檢討，進行改善。詎被上訴人嗣交付系爭第二、四批布料，經檢
驗結果均未達系爭合約標準，被上訴人復未加改善，伊不得已乃
解除系爭第二、四批布料之買賣契約，即被上訴人亦同意解除系
爭第二、四批之買賣契約，並取回第二、四批之布料。是被上訴
人請求伊給付系爭布料之價金，顯非有據。至台南女子技術學院
所為之第二批（未及於第四批）檢驗報告之檢測內容，與國軍實
際使用環境相去甚遠，自無足憑。且前開檢驗報告僅對透氣度問
題作檢驗，關於系爭第二批布料之其他瑕疵並未處理，亦非對第
四批布料檢驗，自不得援用。倘認定本件伊應予減價收受，則伊
亦得援引民法第二百六十四條之規定，主張同時履行抗辯等語，
資為抗辯。
原審維持第一審所為關於命上訴人給付六千四百六十二萬八千七
百零四元本息部分之判決，駁回其上訴，並命被上訴人為同時履
行之判決，無非以：兩造簽訂系爭合約，由被上訴人以一億三千
八百十六萬元承製上訴人公開招開之抗近紅外線迷彩斜紋布之布
匹，並分為四批交付。其中第一批布料因透氣度未合乎規格，經
上訴人同意減價收受。上訴人認被上訴人交付之第二批布料有透
氣度及色差二項不合格，以契約通用條款第十五．三條第三項第
二款之相關約定，於九十一年八月十四日為解除契約之意思表示
；上訴人復就第四批布料認有透氣度一項不合格，於九十二年四
月二十三日通知解除契約。被上訴人於九十一年十月八日向行政
院公共工程委員會（下稱公共工程委員會）申請就第二、四批布
料調解而調解不成立，被上訴人遂於九十三年三月二十五、二十
六日領回系爭第二、四批布料等事實，為兩造所不爭，復有書函
、調解不成立證明書附卷可證，堪信為真實。查依系爭合約通用
條款第十五．三條第一、三項之約定及系爭合約附件抗近紅外線
迷彩斜紋布規格於一品質要求項下規定如原料、成布紗支、組織
、密度、成布重量、幅寬、長度、迷彩顏色及圖樣、縮水率、拉
力強度、染色堅牢度、成品耐洗變褪色、抗起毬性、柔軟度、透
氣度、紅外線反射值、外觀等十七項要求，透氣度為其中一項要
求觀之，須系爭第二、四批布料之瑕疵係屬重要且影響整體功能
，上訴人始可解除系爭第二、四批布料之買賣契約。而系爭第二
批布料經軍品鑑測處檢驗後，發現其中透氣度一項不合格，經送
往中紡中心及標準檢驗局辦理再驗，標準檢驗局認定「透氣度」
、「色差」二項不合格，而中紡中心認「透氣度」、「色澤差」
、「染色堅牢度」、「柔軟度」、「密度」五項不合標準，依契
約通用條款第十二．六條約定，以具有公信力之檢驗機構之檢驗
結果，連同原檢驗結果，以多數決方式處理，系爭第二批布料有
「透氣度」、「色差」二項不合格，上訴人抗辯稱第二批布料有
上開五項不合格云云，即非可採。再依台南女子技術學院鑑定之
結果，亦足見系爭第二批布料之透氣度雖未達合約之標準，但其
因此而造成之溫度差異並不大，且經洗滌多次後，其透氣度將大
幅改善，未影響整體之功能。故上訴人抗辯台南女子技術學院所
為之報告內容，應不可採諸語，尚難憑採。況系爭第二批布料透
氣度依三個鑑測單位之平均值為十五．八七（毫升／平方公分．
秒，下同），另依標準檢驗局之檢驗結果觀察，送驗樣布十三件
中僅有三件未達標準，其餘完全合格；第四批布料抽驗十三疋布
，各檢驗一０六項次，共驗一三七八項次，僅透氣度十三次、色
差三次未達標準，其餘一三六二次全部達標準，或優於標準，透
氣度平均值為十七．八八，上訴人亦自承為十四．五至二一．六
，顯然又高於第二批透氣度，且與上訴人同意減價收受第一批布
料透氣平均值為十七相差無幾。上訴人雖抗辯應就布料各個透氣
度值評估，不應依平均值評斷，但依契約通用條款第十二．六條
約定觀之，自無可採。又依卷附聯勤第三０二廠九十年十一月十
四日宏亦字第二三四二號函、聯合勤務總司令部九十年十二月
六日宜紀字第三二０五號函所示，可知第一批布匹透氣度之瑕
疵輕微而為上訴人減價收受。又系爭第二批布料之色差部分，其
色差值僅有深綠色部分不合規格，主要是影響織物之外觀，與抗
近紅外線之功能並無關連，此有萬能技術學院紡織科學系廠商委
託檢驗結果建議書及中紡中心函在卷足憑。且系爭第二批布料既
經上訴人目視驗收通過，顯見該色差值所導致之迷彩效果差異並
無法以肉眼察覺，自不影響其偽裝功能。綜上說明，上訴人自不
得依契約通用條款第十五．三條第三項第二款前段約定解除契約
。再比較軍品鑑測處就第二、四批布料所為之檢驗報告，系爭第
二批布料之透氣度平均值為十五．八七，第四批布料之平均則為
十七．八八，上訴人亦自承第四批布料之透氣度為十四．五至二
一．六，顯然已高於系爭第二批布料之透氣度，與經由上訴人同
意減價收受之第一批布料之透氣度為十六至十八相差無幾，足見
系爭第四批布料之透氣度雖未達系爭合約所約定之標準，但其瑕
疵亦非重大，且不會影響其整體之功能，是上訴人亦不得以此為
由解除系爭第四批布料之買賣契約。另依系爭合約第十二．六條
約定，若被上訴人對上訴人之檢驗結果並無不服之情形，自無申
請再驗之必要。系爭第四批布料經軍品鑑測處檢驗之結果，認定
有透氣度一項不合格，被上訴人對此結果並無不服，反而請求上
訴人辦理減價收受，則被上訴人即無依上訴人之催告辦理再驗之
必要。是上訴人自不得以被上訴人未依其催告辦理再驗，違反通
用契約條款第五．七條第一項第九款之約定為由，依系爭合約第
十七．一條第一項約定解除契約。查上訴人就系爭第二、四批布
料分別於九十一年八月十四日、九十二年四月二十三日為解除契
約之意思表示，被上訴人並於九十一年十月八日向公共工程委員
會申請就第二、四批布料調解，經公共工程委員會於九十三年一
月十五日函知調解不成立及上訴人以九十三年三月五日函稱若被
上訴人不領回，接收單位將拋棄保管責任等語，被上訴人遂於同
年三月二十五、二十六日全數領回系爭第二、四批布料，並於領
回系爭布料前之九十三年三月二十三日即提起本件訴訟，主張上
訴人解除契約不合法，可見被上訴人抗辯其未同意解除系爭第二
、四批布料之買賣契約等語，尚堪採信。是上訴人辯稱被上訴人
同意解除系爭第二、四批之買賣契約云云，殊無足取。又系爭第
二、四批布料既有如前所述透氣度、色差之瑕疵，則上訴人自得
依前開合約第十五．三條第三項第二款但書請求減少價金。依國
防部制定之「軍事機關財務勞務採購減價收受作業規定」第五條
第二項第二款規定之減價收受計算方式及被上訴人提出減價金額
試算表，其中第二批應減價一百十八萬一千九百三十六元，第四
批則應減價八十八萬四千元。再依上訴人九十一年一月十一日
駒駿字第０００三九六號、九十一年四月二十五日駒駿字第０
０二五七０號函觀之，可見被上訴人就系爭第二、四批布料均有
違約及給付遲延之情事，而被上訴人於九十二年十一月二十四日
以和法維字第００二四(一)號函向上訴人提出之減價方案，亦就系
爭第二、四批布料之逾期天數及違約部分同意減價二百四十二萬
五千三百六十元及五百零四萬元。因此，綜合上開瑕疵及逾期、
違約部分，系爭第二、四批布料應分別減價三百六十萬七千二百
九十六元、五百九十二萬四千元。另上訴人援引民法第二百六十
四條為同時履行之抗辯，被上訴人陳稱系爭貨物仍在其保管中，
願於上訴人給付價金同時，給付系爭第二、四批布料，故上訴人
同時履行抗辯為有理由，應予准許。系爭第二、四批布料之價金
合計七千四百十六萬元，扣除前開應減少之價金後餘六千四百六
十二萬八千七百零四元。被上訴人依系爭合約及民法第三百六十
七條之規定，請求上訴人如數給付前揭本息，應予准許等詞，為
其判斷之基礎。
惟按系爭合約第十二．六條約定：「……乙方（即被上訴人）對
化學成份或物理性檢驗之不合格檢驗結果，表示不服者，得申請
再驗……如申請再驗得送請原檢驗單位實施再驗，如遇重大糾紛
或廠商不同意由原檢驗單位再驗時，得經雙方同意之二個（偶數
）以上具有公信力檢驗機構之檢驗結果，連同原檢驗結果，以多
數決處理」（見第一審卷二二頁），由其條款內容及前後文義觀
之，該多數決方式係在於處理是否合格之判定，與瑕疵項目之認
定無關，乃原審未詳予推求，即逕自認定上開合約條款即表雙方
合意以多數決方式判定瑕疵項目，尚嫌率斷。次按系爭合約附件
抗近紅外線迷彩斜紋布規格於一品質要求項下規定有含透氣度在
內等十七項要求，為原審所認定之事實。果爾，則系爭布料關於
透氣度之要求如非屬重要品項，兩造何須於合約中特別加以約定
。原審就此未詳加論斷，遽認透氣度之瑕疵非屬重大而為上訴人
不利之認定，已嫌疏略。其次，上訴人於原審業已提出其與被上
訴人另外二件相同情形之採購案件，皆以透氣度為重要品項而解
除契約，此有國防部聯合後勤司令部採購室書函影本及被上訴人
公司承辦國軍採購案件情形一覽表存卷可參（見二審卷(二)二六至
三五頁），凡此攸關透氣度之瑕疵是否屬於系爭合約所要求之重
要品項，自屬重要之攻擊防禦方法，然原審未於理由項下說明其
取捨之意見，即逕予認定透氣度之瑕疵非屬重大，自有判決不備
理由之違法。又被上訴人所交付之第一批布料經檢驗結果，判定
該布料透氣度為十六．七至二五，有軍品鑑測處之檢驗報告在卷
可稽，即上訴人於原審審理時亦稱第一批平均值是十七至二五（
見二審卷(一)九一頁，卷(二)一三八頁），乃原判決竟指第一批布料
之透氣度平均值為十七或十六至十八（見原判決十一頁第一行、
十三頁第五行），進而認定系爭第四批布料之透氣度十四．五至
二一．六，平均值為十七．八八，與經由上訴人同意減價收受之
第一批布料之透氣度相差無幾，因認其瑕疵非屬重大，上訴人不
得以此為由解除系爭第四批布料之買賣契約，顯有認定事實與卷
證資料不符之違誤。再者，原審對於系爭布料透氣度之檢驗結果
，是否為瑕疵以及其瑕疵是否重大，時而採稱所謂平均值方式，
時而適用多數決方式處理（見原判決十、十一頁），亦有判決理
由前後矛盾之違法。上訴論旨，指摘原判決不當，聲明廢棄，為
有理由。
據上論結，本件上訴為有理由。依民事訴訟法第四百七十七條第
一項、第四百七十八條第二項，判決如主文。
中    華    民    國  九十五  年    十    月   十九   日
                      最高法院民事第七庭
                          審判長法官  劉  延  村
                                法官  劉  福  來
                                法官  黃  秀  得
                                法官  吳  謀  焰
                                法官  李  寶  堂
      本件正本證明與原本無異
                                      書  記  官
中    華    民    國  九十五  年    十    月   三十   日
                                                   ｍ


司法院資訊處製作；財團法人民間司法改革基金會備份。
